臺灣新竹地方法院刑事判決
111年度金訴字第386號
公  訴  人  臺灣新竹地方檢察署檢察官
被      告  楊段芳


上列被告因違反洗錢防制法等案件，經檢察官提起公訴（111年
度偵字第6583號），被告就被訴事實為有罪之陳述，本院改依簡
式審判程序，並判決如下：
    主  文
乙○○共同犯洗錢防制法第十四條第一項之洗錢罪，共貳罪，各處
有期徒刑貳月，各併科罰金新臺幣壹萬元，罰金如易服勞役，均
以新臺幣壹仟元折算壹日。應執行有期徒刑參月，併科罰金新臺
幣壹萬貳仟元，罰金如易服勞役，以新臺幣壹仟元折算壹日。
    事  實
一、乙○○依一般社會生活通常經驗，應知悉任何人均可自行至金融
    機構開立帳戶，而無特別之窒礙，並可預見將金融帳戶資訊提
    供他人使用，極可能遭詐欺集團作為收受、提領犯罪所得之
    工具，且詐欺集團提領後會產生遮斷金流以逃避國家追訴、處
    罰之效果，詎仍基於共同詐欺取財及洗錢之犯意聯絡，於民
    國110年5、6月間某日，拍攝其所申辦之中華郵政股份有限
    公司新竹牛埔郵局帳號000-00000000000000號帳戶（下稱中
    華郵政帳戶）帳號及存摺封面照片，經由LINE通訊軟體傳送
    予身分不詳、帳號暱稱為「陳林」之成年人。嗣「陳林」取
    得上開帳戶之帳號後，即與所屬詐欺集團成員於附表各編號
    所示之詐欺時間，以各編號所示之方式，先後向甲○○、丙○○
    施用詐術，致其等均陷於錯誤，分別於如附表各編號所示之
    轉帳匯款時間、地點，將各編號所示之金額匯入上開中華郵
    政帳戶。而乙○○則依「陳林」之指示，於如附表各編號所示
    之提領時間、地點，以各編號所示方式、金額，提領甲○○、
    丙○○受訛詐所轉匯之款項得手，再前往新竹市慈雲路某處，
    向「陳林」所指定之真實姓名身分不詳之成年人購買比特幣
    （Bitcoin），將如附表各編號所示之金額用以購買比特幣
    而匯至「陳林」名下之比特幣帳戶內，以此方式隱匿詐欺犯
    罪所得之去向。嗣甲○○、丙○○發覺受騙後報警處理，經警循
    線而查悉上情。
二、案經甲○○、丙○○訴由新竹市警察局第三分局報告臺灣新竹地
    方檢察署檢察官偵查起訴。
    理  由
一、本案被告乙○○所犯係死刑、無期徒刑或最輕本刑為3 年以上
    有期徒刑以外之罪，且非高等法院管轄第一審案件，被告於
    本院準備程序進行中，就被訴事實為有罪之陳述，經本院認
    合於刑事訴訟法第273條之1第1 項之規定，裁定進行簡式審
    判程序，合先敘明。
二、上開犯罪事實，業據被告於本院準備程序及簡式審判程序中
    坦承不諱（見本院卷第31-35、37-40頁），核與告訴人甲○○
    、丙○○證述之情節相符（見偵查卷第8-10、11-12頁），並
    有告訴人甲○○提供之國泰世華銀行網路銀行交易明細、告訴
    人丙○○提供之中華郵政及中國信託銀行自動櫃員機交易明細
    表、被告中華郵政帳戶開戶資料及客戶歷史交易清單、新竹
    第三信用合作社110年9月7日(110)新三合總字第6488號函所
    附香山分社自動櫃員機提領畫面等件附卷可稽（見偵查卷第
    35、48、54-55、57、5頁），足見被告上開任意性自白核與
    事實相符，應堪採信。綜上，本案事證明確，被告犯行可以
    認定，應依法論罪科刑。
三、論罪科刑：
（一）核被告所為，係犯刑法第339條第1項之詐欺取財罪，及洗
      錢防制法第14條1 項之一般洗錢罪。被告以一行為而觸犯
      上開2 罪名，為想像競合犯，應依刑法第55條之規定，從
      一重論以一般洗錢罪。
（二）被告與真實姓名年籍不詳、暱稱「陳林」之成年人間，就
      上開犯行，有犯意聯絡及行為分擔，為共同正犯。
（三）被告所犯上開2罪間，被害人不同，犯意各別，行為互殊
      ，應予分論併罰。
（四）按犯洗錢防制法第14條之罪，在偵查或審判中自白者，減
      輕其刑，洗錢防制法第16條第2項定有明文。被告於本院
      審理時自白洗錢犯罪，依洗錢防制法第16條第2項規定，
      減輕其刑。
（五）爰審酌被告素行尚佳，未有犯罪之前案紀錄，被告不思循
      正當途徑獲取所需，竟貪圖不法利益，提供帳戶並擔任車
      手而共同參與本案詐騙犯行，助長詐騙歪風，導致社會間
      人際信任感瓦解，影響社會治安，所為實應予嚴懲；惟念
      其犯後於本院訊問時終能坦認犯行，態度尚可，兼衡被告
      自述小學肄業、已婚、育有2名未成年子女、目前從事餐
      飲業等一切情狀，量處如主文所示之刑，並定其應執行之
      刑，及均諭知易服勞役之折算標準。
四、不予沒收之說明：
　　按犯罪所得，屬於犯罪行為人者，沒收之；於全部或一部不
    能沒收或不宜執行沒收時，追徵其價額，刑法第38條之1第1
    項前段、第3項分別定有明文。次按，共同犯罪行為人之組
    織分工及不法所得，未必相同，彼此間犯罪所得之分配懸殊
    ，其分配較少甚或未受分配之人，如仍應就全部犯罪所得負
    連帶沒收之責，超過其個人所得之剝奪，無異代替其他犯罪
    參與者承擔刑罰，顯失公平，因共犯連帶沒收與罪刑相當原
    則相齟齬，故共同犯罪，所得之物之沒收，應就各人分得之
    數為之，亦即沒收或追徵應就各人所實際分得者為之。查本
    案被告供稱並未獲得任何報酬在卷(見本院第39頁），亦無
    積極證據證明被告就本案犯行獲有報酬，無從認定有何犯罪
    所得，爰不予宣告沒收。
據上論斷，應依刑事訴訟法第273條之1第1項、第299條第1 項前
段，判決如主文。
本案經檢察官侯少卿提起公訴，檢察官孫立婷到庭執行職務。
中　　華　　民　　國　　111 　年　　9 　　月　　16　　日
                  刑事第五庭    法  官  魏瑞紅
以上正本證明與原本無異。
如不服本判決應於收受本判決後20日內向本院提出上訴書狀，上
訴書狀應敘述具體理由。上訴書狀未敘述上訴理由者，應於上訴
期間屆滿後20日內補提理由書狀於本院(均須按他造當事人之人
數附繕本 )「切勿逕送上級法院」。 
中　　華　　民　　國　　111 　年　　9 　　月　　16　　日
                                書記官  呂苗澂

附錄論罪科刑法條：
洗錢防制法第14條第1項
有第二條各款所列洗錢行為者，處 7 年以下有期徒刑，併科新
臺幣 5 百萬元以下罰金。
刑法第339條第1項
意圖為自己或第三人不法之所有，以詐術使人將本人或第三人之
物交付者，處 5 年以下有期徒刑、拘役或科或併科 50 萬元以
下罰金。

附表：(幣別：新臺幣)
編號 告訴人 詐欺時間及方式 轉帳匯款時間、地點、方式及金額 提領時間、地點、方式及金額 購買比特幣之金額 1 甲○○ 於110年7月初某日，臉書暱稱「Larry Chen」之人，向甲○○佯稱：要寄一個盒子給甲○○，因該盒子卡在西班牙海關，需要一筆過路費云云，甲○○因而陷於錯誤，依其指示匯款。 110年7月8日22時45分許，在桃園市○○區○○路00號，以國泰世華銀行網路銀行轉帳5萬元至被告上開中華郵政帳戶。 於110年7月9日10時12分許，在新竹牛埔郵局自動櫃員機，持上開中華郵政帳戶提款卡，提領6萬元(其中包含甲○○匯入之5萬元)。 將甲○○匯入之5萬元用以購買比特幣。 2 丙○○ 於110年7月15日20時30分許，LINE暱稱「旺陈」之人，向丙○○佯稱：其要幫在英國的女兒負擔學校費用，要請丙○○幫忙匯款云云，丙○○因而陷於錯誤，依其指示匯款。 (1)110年7月15日21時14分許，在高雄市○○區○○○路00號，以中華郵政自動櫃員機轉帳3萬元至被告上開中華郵政帳戶。 分別於110年7月16日9時6分、7分、8分許，在新竹市第三信用合作社香山分社自動櫃員機，均持上開中華郵政帳戶提款卡，各提領2萬元、2萬元、1萬元，合計5萬元(其中包含丙○○匯入之3萬元、1萬1,000元，合計4萬1,000元)。 將丙○○匯入之4萬1,000元用以購買比特幣。    (2)於110年7月15日21時25分許，在高雄市○○區○○○路000號，以中國信託銀行自動櫃員機轉帳1萬1,000元至被告上開中華郵政帳戶。